【裁判字號】    85,台上,4879
【裁判日期】    851011
【裁判案由】    侵占
【裁判全文】
最高法院刑事判決                              八十五年度台上字第四八七九號
    上訴人  甲○○
右上訴人因侵占案件，不服台灣高等法院台中分院中華民國八十四年十二月七日第二
審判決（八十四年度上訴字第八三七號，起訴案號：台灣台中地方法院檢察署八十三
年度投偵字第一四八五號），提起上訴，本院判決如左：
    主  文
上訴駁回。
    理  由
按刑事訴訟法第三百七十七條規定，上訴於第三審法院，非以判決違背法令為理由，
不得為之。是提起第三審上訴，應以原判決違背法令為理由，係屬法定要件。如果上
訴理由狀並未依據卷內訴訟資料，具體指摘原判決不適用何種法則或如何適用不當，
或所指摘原判決違法情事，顯與法律規定得為第三審上訴理由之違法情形，不相適合
時，均應認其上訴為違背法律上之程式，予以駁回。本件上訴意旨略稱：(一)上訴人於
民國八十三年三月八日離職即入伍服役，告訴人至同月卅一日始行告訴，犯罪在任職
服役前，發覺在任職服役中，依軍事審判法第五條規定，法院並無審判權。(二)上訴人
每次收取貨款，均與收款明細單一併繳回合作社，原審未提示收款明細表查證，亦未
傳訊證人何明松，證據調查顯有未盡。(三)證人陳麗香供證只證明上訴人已向其收取貨
款，告訴人所提其他證據亦同，均無法證明上訴人侵占貨款。將上訴人所繳貨款漏未
登入現金收入簿係會計之責任，與伊無涉，自無證據證明上訴人侵占云云。
惟查本件原判決認定上訴人甲○○原在南投縣埔里鎮果菜生產合作社任業務員，負責
送貨及收款業務，竟意圖為自己不法之所有，基於概括犯意，於民國八十三年一、二
月間將收取永興行、來來飲食店、家庭便當社之貨款，共計新台幣（下同）七千二百
八十元，侵占入己等情。因而撤銷第一審不當之判決，仍處上訴人業務侵占罪刑，已
詳認定犯罪事實之依據及憑以認定之理由，並對上訴人所辯貨款悉數繳回合作社等
詞，如何不足採信，詳予指駁，從形式上觀察，原判決並無任何違背法令之處。按證
據之取捨、事實之認定，屬事實審法院之職權行使，苟其判斷與論理法則及經驗法則
無違，即不得任意指為違法，本件原判決依憑告訴人代表人郭湘勳之指訴，證人該合
作社會計巫素蓮、永興行負責人陳麗香之供證，及送貨單、收款明細表、證明書等證
據，認定上訴人之侵占犯行，其證據之取捨及證明力之判斷，均與上述法則無違，上
訴意旨仍執前詞，泛謂各該證據不足證明其侵占云云，並未具體指摘原判決如何不適
用法則或適用法則不當，自無可採。至上訴人收取貨款時須與收款明細單一併繳回，
業經證人巫素蓮在原審供證屬實，上訴人聲請傳訊證人何明松，待證事實相同，原審
未予傳訊，難謂不合，且本件審理時，亦已提示收款明細表（原審卷附證物袋內）交
上訴人辨認，有審判筆錄可按，並無證據未經調查情事。至上訴人係於八十三年五月
十七日入伍服役，有戶籍謄本可稽（第一審卷第八頁背面），本件犯罪及發覺均在任
職服役前，自應由普通法院審判，所稱無審判權云云，尤屬無稽。上訴意旨任憑己見
，對原審採證、認事之職權行使，漫為指摘，或未依卷證資料具體指摘原判決如何違
法，與法律規定得為第三審上訴理由之違法情形，不相適合，其上訴違背法律上之程
式，應予駁回。又本件雖屬刑事訴訟法第三百七十六條第三款所列之案件，惟於修正
刑事訴訟法施行前，原得上訴於第三審法院，且已繫屬於法院，依刑事訴訟法施行法
第五條第一項規定，仍應依施行前之法定程序終結之，附此明。
據上論結，應依刑事訴訟法第三百九十五條前段，判決如主文。
中      華      民      國    八十五    年      十      月     十一     日
                              最高法院刑事第九庭
                                  審判長法官  謝  家  鶴
                                        法官  羅  一  宇
                                        法官  吳  昭  瑩
                                        法官  花  滿  堂
                                        法官  陳  世  淙
      右正本證明與原本無異
                                              書  記  官
中      華      民      國    八十五    年      十      月     十六     日


司法院資訊處製作；財團法人民間司法改革基金會備份。
